臺灣板橋地方法院民事裁定　　　　　　 100年度訴字第2043號
原　　　告　謝進田
訴訟代理人　潘永芳律師
被　　　告　程金田
上列當事人因履行契約事件，本院裁定如下：
    主  文
原告之訴及假執行之聲請均駁回。
訴訟費用由原告負擔。
   事實及理由
一原告起訴違背民事訴訟法第31條之1第2項、第253條、第263條
  第2項之規定，或其訴訟標的為確定判決之效力所及者，原告
  之訴，法院應以裁定駁回之，民事訴訟法第249條第1項第7款
  載有明文。
二原告主張：原告與被告於民國（下同）96年1月1日簽訂協議書
  ，協議由原告購買被告所有坐落於新北市○○區○○段373 地
  號、權利範圍10000分之22之土地及其上建物即門牌號碼為新
  北市○○區○○街168巷5弄7號7樓之建物（即新北市○○區○
  ○段2671建號、權利範圍全部之建物，含2790建號、權利範圍
  10000分之14之共用部分及頂樓增建部份，以下簡稱系爭房地
  ），並定有協議書，依據協議書第2條載明：「民國97年12 月
  31日前乙方（即原告）若要購買上列房屋及土地，雙方約定總
  價為新臺幣165萬元（過戶時應繳納稅費均由乙方負責），逾
  期本協議書失效」。嗣原告向被告多次表示欲按協議書之內容
  ，購買系爭房地，然被告均置之不理。原告遂於97年4月21 日
  委請律師，函催被告出面協商，經拒絕而退回，故爰以本件起
  訴狀之繕本作為意思表示之送達，本件買賣契約暨已成立並生
  效，兩造即負有依約履行之義務，依雙方買賣契約將系爭房地
  所有權及占有予原告，因被告已於95年12月27日就系爭房地設
  定本金最高限額抵押權180萬元，抵押借款150萬元，經陸續清
  償後為130萬元，被告設定抵押權金額自應從買賣價款中扣除
  ，因此，原告僅須再給付35萬元，爰依據買賣契約之法律關係
  ，提起本訴，並聲明：被告應於原告給付被告35萬元之同時，
  將門牌號碼臺北縣土城市○○街16 8巷5弄7號7樓之建物（即
  臺北縣土城市○○段2671建號、權利範圍全部之建物，含2790
  建號、權利範圍10000分之14之共用部分），及坐落之基地（
  即臺北縣土城市○○段373地號、權利範圍10000分之22之土地
  ，移轉登記予原告，7樓增建部份（如附圖所示Ａ，面積31.30
  平方公尺）交付原告占有使用，並願供擔保，請准宣告假執行
  等語。
三經查；
(一)按訴訟標的於確定之終局判決中經裁判者，除法律別有規定外
  ，當事人不得就該法律關係更行起訴；原告之訴之訴訟標的為
  確定判決之效力所及者，法院應以裁定駁回之，民事訴訟法第
  249條第1項第7款、第400條定有明文。又所謂就同一訴訟標的
  提起新訴或反訴，不僅指後訴係就同一訴訟標的求為與前訴內
  容相同之判決而言，即後訴係就同一訴訟標的，求為與前訴內
  容可以代用之判決，亦屬包含在內。故前訴以某請求為訴訟標
  的求為給付判決，而後訴以該請求為訴訟標的，求為積極或消
  極確認之判決，仍在上開法條禁止重訴之列（最高法院46年臺
  抗字第136號判例意旨參照）。訴訟法上所謂一事不再理之原
  則，乃指同一事件已有確定之終局判決者而言。其所謂同一事
  件，必同一當事人就同一法律關係而為同一之請求，若此三者
  有一不同，即不得謂為同一事件，自不受確定判決之拘束（最
  高法院19年上字第278號判例前後兩訴是否同一事件，應依（
  一）前後兩訴之當事人是否相同；（二)前後兩訴之訴訟標的
  是否相同；（三）前後兩訴之聲明，是否相同、相反或可以代
  用等三個因素決定之。（最高法院73年度台抗字第518號判決
  意旨參照）。查民事訴訟法上所謂一事不再理原則，乃指同一
  事件已有確定之終局判決者而言，而所謂同一事件，必同一當
  事人就同一訴訟標的法律關係為同一請求。同時履行抗辯，僅
  係防禦方法，並非訴訟標的，法院所為對待給付部分之判決，
  不生違背一事不再理原則之問題（參見最高法院98年度台聲字
  第1081號判決意旨參照）。
(二)原告前於97年6月3日向本院提起訴訟，有本院97年度訴字第
  1157號履行契約事件受理，原告係依據同一協議書，請求被告
  應於原告給付被告165萬元之同時，將系爭房地移轉登記予原
  告，並交付原告占有使用，經本院為原告全部勝訴之判決確定
  ，業經本院調閱本院97年度訴字第1157號全卷查核屬實及卷附
  之民事判決、民事判決確定證明書可按。原告於本件訴訟復依
  據同一協議書請求被告移轉系爭房地於原告，原因事實則以被
  告於95年12月27日向新北市板橋區農會設定抵押權180萬元，
  並借款130萬元後，原告將同時對待給付之金額自行減為35萬
  元，然查，原告提起本訴，其訴訟當事人為相同，訴訟標的均
  為兩造簽定之同一協議書，前訴之聲明為被告應於原告給付被
  告165萬元之同時，將系爭房地移轉登記予原告，並交付原告
  占有使用，本件訴之聲明係原告請求被告應於原告給付被告35
  萬元之同時，將系爭房地移轉登記予原告，並交付原告占有使
  用。經查，原告提起之前後二訴，其訴訟當事人同一，起訴之
  原因事實為同一協議書，前後訴之聲明均請求被告移轉系爭房
  地及交付占有之聲明亦相同，揆之前開說明，應屬同一事件。
  至於原告提出對待給付之金額雖有不同，然此為原告之攻擊防
  禦方法，並非訴訟標的，原告主張本件與前訴並非同一事件，
  容有誤會。
(三)再者，原告提起本訴之聲明，則由原告自行以被告設定抵押權
  為由，自行將協議書所載之買賣總價金為165萬元，減縮買賣
  價金為35萬元，惟被告於96年1月1日簽定系爭協議書，被告早
  在簽訂協議書之前即95年12月27日即已將系爭房地設定抵押權
  於新北市板橋區農會，足見，被告設定抵押權之事實，係發生
  於兩造簽定協議書之前，況原告自認亦曾未代替被告清償新北
  市板橋區農會之借款130萬元等語（見100年11月15日言詞辯論
  筆錄），原告自不得自買賣價金扣抵抵押權借款之金額，準此
  ，原告自行減少買賣價金為35萬元，請求被告將應將系爭房地
  移轉為原告所有及交付占有等情，並無理由。
四從而，原告提起本訴與本院97年度訴字第1157號履行契約事件
  ，應屬同一事件，本件訴訟標的已為確定判決之效力所及，且
  無從補正其瑕疵，依據民法第249條第1項第7款之規定，應裁
  定駁回其訴。
五結論：本件原告之訴為無理由，依民事訴訟法第78條，判決如
  主文。
中    華    民    國   100    年    11    月    29    日
                      民事第三庭法  官  徐玉玲
以上正本係照原本作成。
如對本判決上訴，須於判決送達後10日內向本院提出抗告狀。
中    華    民    國   100    年    11    月    29    日
                                  書記官  余承佳